臺灣苗栗地方法院刑事判決　　　　　　　100年度訴字第801號
公　訴　人　臺灣苗栗地方法院檢察署檢察官
被　　　告　羅誌翔
　　　　　　羅仕明
共　　　同
指定辯護人　本院公設辯護人蔡文亮
上列被告因違反毒品危害防制條例案件，經檢察官提起公訴（
100 年度偵字第4743號），本院判決如下：
    主  文
羅誌翔犯如附表所示之各罪，各處如附表所示之刑（含主刑及從
刑）。應執行有期徒刑年拾月，扣案之LG牌黑色行動電話壹支
（含門號0000000000號SIM 卡壹枚）沒收。
羅仕明共同販賣第二級毒品，處有期徒刑壹年玖月。扣案之LG牌
黑色行動電話壹支（含門號0000000000號SIM 卡壹枚
）沒收。
    事  實
一、羅誌翔、羅仕明共同基於意圖營利而販賣第二級毒品甲基安
    非他命之犯意聯絡，而於附表(1)所示之時間、地點，以附表
    (1)所示之方式、經過、數量及價格，販賣甲基安非他命予黃
    華嵩。
二、羅誌翔意圖營利，分別基於販賣甲基安非他命之犯意，而各
    於附表(2)、(3)所示之時間、地點，以附表(2)、(3)所示之方式
    、經過、數量及價格，販賣甲基安非他命予黃華嵩。
三、案經苗栗縣警察局大湖分局報請臺灣苗栗地方法院檢察署檢
    察官偵查起訴。
    理  由
一、證據能力部分：
  (一)按被告以外之人於審判外之言詞或書面陳述，除法律有規定
    者外，不得作為證據；被告以外之人於審判外之陳述，雖不
    符第159 條之1 至第159 條之4 之規定，而經當事人於審判
    程序同意作為證據，法院審酌該言詞陳述或書面陳述作成時
    之情況，認為適當者，亦得為證據；當事人、代理人或辯護
    人於法院調查證據時，知有第159 條第1 項不得為證據之情
    形，而未於言詞辯論終結前聲明異議者，視為有前項之同意
    ，刑事訴訟法第159 條第1 項、第159 條之5 分別定有明文
    。又當事人同意或有同條第2 項依法視為同意某項傳聞證據
    作為證據使用者，實質上即表示有反對詰問權之當事人已放
    棄其反對詰問權，如法院認為適當，不論該傳聞證據是否具
    備刑事訴訟法第159 條之1 至第159 條之4 所定情形，均容
    許作為證據（最高法院97年台上字第6715號判決意旨參照）
    。經查：本件下列所引被告羅誌翔、羅仕明以外之人之審判
    外陳述（含言詞及書面陳述），本院於審理中均一一踐行「
    告以要旨」程序，而檢察官、被告及辯護人在知悉上開證據
    係審判外陳述之情形下，對於各該審判外之陳述，均分別表
    示「沒有意見」，並未於言詞辯論終結前就證據能力聲明異
    議（見本院卷第46至52頁背面）；而本院審酌該等陳述作成
    時之情況，認為其證據之取得過程並無瑕疵，且與待證事實
    具有關連性，證明力非明顯過低，而具適當性，是自均有證
    據能力。
  (二)又國家基於犯罪偵查之目的，對被告或犯罪嫌疑人進行通訊
    監察，乃係以監控與過濾受監察人通訊內容之方式，蒐集對
    其有關之紀錄，並將該紀錄予以查扣，作為認定犯罪與否之
    證據，屬於刑事訴訟上強制處分之一種。而監聽係通訊保障
    及監察法第13條第1 項所定通訊監察方法之一，司法警察機
    關依法定程序執行監聽取得之錄音，係以錄音設備之機械作
    用，真實保存當時通訊之內容，如通訊一方為受監察人，司
    法警察在監聽中蒐集所得之通訊者對話，而其通話本身即係
    被告進行犯罪中構成犯罪事實之部分內容，則依前開說明，
    自與所謂「審判外之陳述」無涉，應不受傳聞法則之規範，
    當然具有證據能力。至司法警察依據監聽錄音結果予以翻譯
    而製作之監聽（或稱通訊監察）譯文，屬於文書證據之一種
    ，於被告或訴訟關係人對其譯文之真實性發生爭執或有所懷
    疑時，法院固應依刑事訴訟法第165 條之1 第2 項規定，以
    適當之設備，顯示該監聽錄音帶之聲音，以踐行調查證據之
    程序，俾確認該錄音聲音是否為通訊者本人及其內容與監聽
    譯文之記載是否相符，或以傳喚相關通訊者等方法為證據調
    查。倘被告或訴訟關係人對該通訊監察譯文之真實性並不爭
    執，即無勘驗辨認其錄音聲音之調查必要性，法院於審判期
    日如已踐行提示監聽譯文供當事人辨認或告以要旨，使其表
    示意見等程序並為辯論者，其所為之訴訟程序即無不合（最
    高法院99年台上字第2933號判決意旨參照）。本件對被告羅
    誌翔使用之門號0000000000號所實施之通訊監察，係臺灣苗
    栗地方法院檢察署檢察官依通訊保障及監察法向本院聲請核
    准實施，有本院各該通訊監察書（含電話附表）在卷可稽（
    詳下述二、(一)2.所示），屬合法監聽，而本件司法警察機關
    依法定程序執行監聽取得之錄音，因其通訊者對話本身即係
    被告等進行犯罪中構成犯罪事實之部分內容，是依上開說明
    ，自不受傳聞法則之規範，當然具有證據能力。又本件經司
    法警察依據上開監聽錄音結果予以翻譯而製作之各該監聽譯
    文，檢察官、被告及辯護人對各該監聽譯文之真實性均不爭
    執，且本院復已於審判期日向當事人、辯護人提示卷附相關
    之監聽譯文並告以要旨，使其表示意見等程序並為辯論，則
    揆之上開說明，各該監聽譯文自均得作為本案判斷之依據。
  (三)扣案之LG廠牌黑色行動電話1 支（含SIM 卡1 枚，詳下述二
    、(一)3.所示），係以物件之存在及其呈現之狀態為證據，屬
    於物證，應無傳聞法則之適用。其非實施刑事訴訟程序之公
    務員因違背法定程序而取得，且與待證事實具有關連性，是
    自有證據能力。
二、認定犯罪事實所憑之證據及理由：
  (一)經查，上開事實，業據被告羅誌翔於偵查中及本院中、被告
    羅仕明於警詢、偵查及本院中之自白坦承不諱（(1)被告羅誌
    翔部分，見100 年偵字第4743號卷，下稱偵卷，第283 至28
    5 頁；本院卷第23、37頁背面、48頁背面；(2)被告羅仕明部
    分，見偵卷第164 至165 、328 頁；100 年他字第425 號卷
    ，下稱他卷，第221 至222 頁；本院卷第37頁背面、49頁背
    面），並有下列證據足資佐證：
  1.證人黃華嵩於警詢、偵查中之證述（見偵卷第135 至137 、
    140 、310 至312 頁；他卷第220 、224 頁）。
  2.被告羅誌翔使用之門號0000000000號與證人黃華嵩使用之門
    號0000000000號行動電話及被告羅仕明使用之000-000000號
    市話間通訊監察譯文、本院100 年聲監字第166 號通訊監察
    書、通訊監察書電話附表（門號0000000000）、100 年聲監
    續字第200 、239 、372 號通訊監察書、通訊監察書電話附
    表（門號0000000000）（見偵卷第71至79頁）。
  3.扣案被告羅誌翔所有LG廠牌黑色行動電話1 支（含門號0000
    000000號SIM 卡1 枚）（見偵卷第69、332 頁）。
  (二)綜上所述，上開卷證資料互核均大致相符，足認被告2 人之
    自白均與事實相符。本件事證明確，被告2 人之犯行均堪認
    定，應依法論科。
三、論罪科刑：
  (一)核被告羅誌翔、羅仕明所為，均係犯毒品危害防制條例第4
    條第2 項之販賣第二級毒品罪。其2 人如附表所示各次販賣
    前持有毒品之低度行為，應各為販賣毒品之高度行為所吸收
    ，均不另論罪。被告羅誌翔、羅仕明就附表(1)所示犯行，有
    犯意聯絡及行為分擔，應論以共同正犯。被告羅誌翔所犯如
    附表所示之數罪，犯意各別，行為互殊，應予分論併罰。被
    告羅誌翔、羅仕明犯如附表所示之罪後，於本案偵查及審判
    中均自白犯行，有各該偵訊、準備程序及審判程序筆錄在卷
    可憑，自應各依毒品危害防制條例第17條第2 項之規定，減
    輕其刑。又審酌被告羅仕明販賣毒品之對象僅1 人，次數僅
    1 次，且其本件僅參與代被告羅誌翔轉交毒品予黃華嵩之行
    為，實際上本身亦未因此而獲有利益，相較於其他一般販毒
    者而言，惡性較輕，而其犯後復坦承犯行，頗具悔意，是本
    院認縱然量處法定最低本刑，客觀上仍非無引起一般人同情
    之處，尚屬可堪憫恕，爰依刑法第59條之規定，對被告羅仕
    明所犯附表(1)所示之罪酌量減輕其刑，使輕重得宜，罰當其
    罪，俾符罪刑相當原則。至被告羅誌翔依上開規定減輕其刑
    後，已難認有縱科以最低度刑仍嫌過重之情形，是被告羅誌
    翔尚無適用刑法第59條規定酌減其刑之餘地，併此敘明。被
    告羅仕明部分，並依法遞減之。
  (二)爰審酌(1)被告羅誌翔販賣毒品之對象僅1 人，次數為3 次，
    所獲利益僅3 千元，並非龐大；(2)被告羅仕明販賣毒品之對
    象僅1 人，次數僅1 次，實際上本身並未因此而獲有利益；
    相較於其他大盤、中盤販賣者而言，惡性顯然較輕，且其2
    人犯後均坦承犯行，勇於為己身犯行承擔罪責，並節省有限
    之司法資源，避免無益之證據調查，頗具悔意，態度尚佳，
    併兼衡被告羅誌翔、羅仕明之素行（有臺灣高等法院被告前
    案紀錄表各1 份在卷可稽）、犯罪之動機、手段、目的、智
    識程度、生活狀況及所生之危害非鉅等一切情狀，分別量處
    如主文所示之刑，被告羅誌翔部分，並定其應執行之刑，以
    示儆懲。
  (三)扣案之LG廠牌黑色行動電話1 支（含門號0000000000號SIM
    卡1 枚），係被告羅誌翔所有之物，業據被告供承在卷（見
    本院卷第49頁正背面），且係供被告販賣毒品所用之物，亦
    據本院認定如前；而被告為羅誌翔、羅仕明為共同正犯，則
    本於責任共同之原則，上開扣案物對於被告2 人，自均應依
    毒品危害防制條例第19條第1 項之規定，宣告沒收。至被告
    2 人販賣毒品所得利益，係以「清償債務」之方式為之（詳
    如附表價格欄備註所載），並未因此而得有財物，自不在毒
    品危害防制條例第19條第1項規定應沒收之列，附此敘明。
據上論斷，應依刑事訴訟法第299 條第1 項前段，毒品危害防制
條例第4 條第2 項、第17條第2 項、第19條第1 項，刑法第11條
、第28條、第59條、第51條第5款，判決如主文。
本案經檢察官林文中到庭執行職務。
中    華    民    國   100    年    12    月    28    日
                  刑事第一庭    審判長法  官  柳章峰
                                      法  官  許蓓雯
                                      法  官  林大為
以上正本證明與原本無異。
如不服本判決應於收受判決後10日內向本院提出上訴書狀，並應
敘述具體理由。其未敘述上訴理由者，應於上訴期間屆滿後20日
內向本院補提理由書( 均須按他造當事人之人數附繕本) 「切勿
逕送上級法院」。
                                      書記官  高雙全
中    華    民    國   100    年    12    月    28    日
附錄論罪科刑法條：
毒品危害防制條例第4 條第2 項。
製造、運輸、販賣第二級毒品者，處無期徒刑或 7 年以上有期
徒刑，得併科新臺幣 1 千萬元以下罰金。
附表：
┌───┬────┬────┬─────────┬───┬─────────────┬──────────┐
│販賣  │販賣時間│地點    │販賣方式、經過    │數量、│價格（新臺幣，下同）      │罪刑（含主刑及從刑）│
│對象  │（民國）│        │                  │種類  │                          │                    │
├───┼────┼────┼─────────┼───┼─────────────┼──────────┤
│黃華嵩│(1)100 年│苗栗縣大│羅誌翔與羅仕明共同│1 包、│1,000 元                  │羅誌翔共同販賣第二級│
│      │5月3日晚│湖鄉栗林│基於意圖營利而販賣│甲基安├─────────────┤毒品，處有期徒刑年│
│      │間9 時後│村2 鄰水│第二級毒品甲基安非│非他命│備註：                    │陸月。扣案之LG牌黑色│
│      │某時許  │流東43號│他命之犯意聯絡，於│      │此價金嗣由黃華嵩交付同案│行動電話壹支（含門號│
│      │        │羅誌翔住│黃華嵩以門號092673│      │  被告劉榮治（另行審結），│0000000000│
│      │        │處      │8037號行動電話撥打│      │  以作為清償羅誌翔對劉榮治│號SIM 卡壹枚）沒收。│
│      │        │        │羅誌翔門號00000000│      │  欠款之用。              │                    │
│      │        │        │99號行動電話聯繫毒│      │羅誌翔僅係取得「清償債務│                    │
│      │        │        │品交易事項後，羅誌│      │  」之財產上利益，並未因此│                    │
│      │        │        │翔即以上開門號電話│      │  而得有財物，自不在毒品危│                    │
│      │        │        │撥打羅仕明門號037-│      │  害防制條例第19條第1 項規│                    │
│      │        │        │951178號市話聯繫毒│      │  定應沒收之列。          │                    │
│      │        │        │品交付事宜，嗣由羅│      │羅仕明亦未因此而得有財物│                    │
│      │        │        │仕明交付毒品予黃華│      │  ，自亦不在毒品危害防制條│                    │
│      │        │        │嵩而交易成功      │      │  例第19條第1 項規定應沒收│                    │
│      │        │        │                  │      │  之列。                  │                    │
│      ├────┼────┼─────────┼───┼─────────────┼──────────┤
│      │(2)100 年│苗栗縣大│於黃華嵩以門號0926│1 包、│1,000元                   │羅誌翔販賣第二級毒品│
│      │5月4日晚│湖鄉栗林│738037號行動電話撥│甲基安├─────────────┤，處有期徒刑年陸月│
│      │間10時後│村2 鄰水│打羅誌翔門號093684│非他命│備註：                    │扣案之LG牌黑色行動電│
│      │某時許  │流東43號│7899號行動電話聯繫│      │同上所述。            │話壹支（含門號○九三│
│      │        │羅誌翔住│毒品交易事項後，嗣│      │                          │0000000號SIM │
│      │        │處      │後2 人交易成功    │      │                          │卡壹枚）沒收。      │
│      ├────┼────┼─────────┼───┼─────────────┼──────────┤
│      │(3)100 年│苗栗縣大│於羅誌翔以門號0936│1 包、│1,000元                   │羅誌翔販賣第二級毒品│
│      │5月28 日│湖鄉栗林│847899號行動電話撥│甲基安├─────────────┤，處有期徒刑年陸月│
│      │晚間9 時│村2 鄰水│打黃華嵩門號092673│非他命│備註：                    │扣案之LG牌黑色行動電│
│      │後某時許│流東43號│8037號行動電話聯繫│      │同上所述。            │話壹支（含門號○九三│
│      │        │羅誌翔住│毒品交易事項後，嗣│      │                          │0000000號SIM │
│      │        │處      │後2 人交易成功    │      │                          │卡壹枚）沒收。      │
└───┴────┴────┴─────────┴───┴─────────────┴──────────┘